【裁判字號】    88,簡上,34
【裁判日期】    900809
【裁判案由】    傷害
【裁判全文】
臺灣花蓮地方法院刑事判決                          八十八年度簡上字第三四號
    上訴人即被告  丙○○
右列上訴人因傷害案件，不服臺灣花蓮地方法院花蓮簡易庭八十八年度花簡字第一四
八號中華民國八十八年四月二十七日第一審判決（聲請簡易處刑案號：臺灣花蓮地方
法院檢察署八十七年度偵字第三四四三號），提起上訴，本院管轄之第二審合議庭判
決如左：
    主  文
原判決撤銷。
丙○○傷害人之身體，處拘役拾日，如易科罰金，以佰元折算壹日。
    事  實
一、丙○○於民國八十七年八月三十日凌晨零時二十分許，在花蓮縣秀林鄉景美村三
    棧八十一號前，因細故與甲○○（所涉傷害丙○○犯行業經本院以八十八年度花
    簡字第一四八號判處拘役五十日，如易科罰金以三百元折算一日確定）、林志弘
    （後一人業已死亡，另經檢察官為不起訴處分確定）兩人發生爭執，並進而互相
    基於傷害犯意扯擊對方，致甲○○受有左頸部六公分×０．五公分×０．一公分
    抓傷之傷害。
二、案經甲○○訴由花蓮縣警察局新城分局報告臺灣花蓮地方法院檢察署檢察官聲請
    簡易判決處刑。
    理  由
一、訊據被告即上訴人丙○○矢口否認有何傷害犯行，辯稱：伊於案發時遭被害人甲
    ○○徒手及以木棍毆打頭部、身體成傷，當時根本沒有還手，並未打甲○○云云
    。惟查：被告丙○○於八十七年八月三十日凌晨零時二十分許，在花蓮縣秀林鄉
    景美村三棧八十一號前，因細故與甲○○、林志弘兩人發生爭執，並進而互相基
    於傷害犯意扯擊對方，致甲○○受有左頸部抓傷之傷害等情，已據告訴人甲○○
    於警訊及本院調查時指訴綦詳，並有診斷書一紙附卷可稽，質之被告丙○○於檢
    察官偵查時亦供承於右揭時地與甲○○發生爭執，其後甲○○即推打伊，林志弘
    則站在旁觀看，後雙方就打起來了，其後林志弘又加入打起來等語（見偵卷第九
    頁）、「（有還手？）有的，自衛行為。」等語（見偵卷第九頁反面）不諱，再
    參諸被告丙○○所提出驗傷診斷書所載傷勢為：（一）主訴：頭痛。（二）右手
    掌內側三點五公分乘三公分挫傷腫。（三）左胸部四乘四點五公分挫傷腫青。苟
    被告丙○○確遭甲○○夥同林志弘共同以徒手、木棍毆打頭部、身體，以其等二
    人均屬身材高大且年輕力壯之原住民青年，且係以木棍與拳頭擊打，被告丙○○
    所受傷勢當非僅止上開診斷書所載內容，其所稱因遭對方拳棍相向，無力抵抗乙
    節，顯與事實有相當出入，而有渲染誇大之虞。猶值注意者，依上揭卷附診斷書
    所載，被告丙○○於案發後頭部並無外傷，且手部傷勢係位於右手掌內側挫傷，
    身體部位傷勢亦恰好係位於左胸部位小面積挫傷，另甲○○則係受有左頸部抓傷
    之傷害，亦有前開診斷書可稽，由渠等二人所受傷害之傷勢部位及面積相互參照
    以觀，適與告訴人甲○○所稱：當時雙方係以手彼此拉扯等情相符，益見告訴人
    甲○○指訴情節，實屬信而有徵，有其可採信之處。至證人乙○○雖於警訊及本
    院調查時到庭證稱：僅見甲○○及林志弘毆打被告丙○○約十五分鐘，被告丙○
    ○並未還手等語，然揆諸上揭說明，並參酌被告與乙○○係屬經商之合夥人，兩
    人關係匪淺，其所為證言顯為迴護之詞，常難遽資為有利被告丙○○之認定。又
    衡之一般社會經驗法則，互毆乃多數動作構成單純一罪而互為攻擊之傷害行為，
    縱令一方先行出手，而還擊一方在客觀上苟非單純僅對於現在不法之侵害為必要
  排除之反擊行為，因其本即有傷害犯意存在，則對其互為攻擊之還手反擊行為，
    並無主張防衛權餘地，即苟以互毆之意思，僅僅下手較後，亦難謂係正當防衛。
    本件被告確有拉扯推擠告訴人甲○○行為，已如前述，而被告丙○○以一成年男
    子之力拉扯推擠對方，勢將致人受傷，應為被告所明知，被告之扯推行為，顯然
    存有傷害故意，依上開意旨，縱然被告還擊行為在後，亦難主張係正當防衛。綜
    上所述，被告丙○○之前開辯詞，不足採信。綜上所述，本件事證明確，被告丙
    ○○傷害犯行洵堪認定。
二、按被告丙○○所為，係犯刑法第二百七十七條第一項之傷害罪。爰審酌被告前有
    賭博犯罪前科，素行尚可，此有本院被告全國前案紀錄表一份附卷可憑，並審酌
    被告犯罪之動機、犯罪時所受之刺激、犯罪之手段、被害人所受傷害程度及被告
    犯罪後態度等一切情狀，量處如主文所示之刑，並諭知易科罰金之折算標準。原
    審對被告之傷害犯行論罪科刑，固非無見，惟查(一)按行為後法律有變更者，適用
    裁判時之法律；但裁判前之法律有利於行為人者，適用最有利於行為人之法律，
    刑法第二條第一項定有明文。且如易服勞役、易科罰金等法令之變更，亦有刑法
    第二條第一項規定之適用（最高法院二十四年七月刑庭總會決議、最高法院二十
    九年度上字第五二五號判例參照）。(二)經查，刑法第四十一條業於九十年一月四
    日修正，同年一月十日經總統公布實施，該條第一項修正為：「犯最重本刑為五
    年以下有期徒刑之罪，而受六月以下有期徒刑或拘役之宣告，因身體、教育、職
    業、家庭之關係或因其他正當事由，執行顯有困難者，得以一元以上三元以下折
    算一日，易科罰金。但確因不執行所宣告之刑，難收矯正之效或難以維持法秩序
    者，不在此限。」較諸修正前刑法第四十一條規定：「犯最重本刑為三年以下有
    期徒刑以下之刑之罪，而受六月以下有期徒刑或拘役之宣告，因身體、教育、職
    業或家庭之關係，執行顯有困難者，得以一元以上三元以下折算一日，易科罰金
    」，就易科罰金部分，以新法對行為人較為有利，是依據前開說明，本案自應適
    用修正後之刑法第四十一條第一項前段規定，對被告諭知易科罰金之折算標準。
    被告上訴意旨雖未論及，然原判決既有對上開修正前後之規定未及比較之處，顯
    有不當，自應由本院撤銷改判。
據上論斷，應依刑事訴訟法第四百五十五條之一第三項、第三百六十九條第一項前段
、第三百六十四條、第二百九十九條第一項前段，刑法第十一條前段、第二條第一項
前段、第二百七十七第一項、修正後刑法第四十一條第一項前段，罰金罰鍰提高標準
條例第一條前段、第二條，判決如主文。
本案經檢察官李子春到庭執行職務。
中      華      民      國    九十      年      八      月      九      日
                                臺灣花蓮地方法院刑事庭
                                    審判長法官  林秀鳳
                                          法官  陳雅敏
                                          法官  陳世博
右正本證明與原本無異。
本件不得上訴。
                                          法院書記官
中      華      民      國    九十      年      八      月     十一     日
刑法第二百七十七條
傷害人之身體或健康者，處三年以下有期徒刑，拘役或一千元以下罰金。
犯前項之罪，因而致人於死者，處無期徒刑或七年以上有期徒刑，致重傷者，處三年
以上、十年以下有期徒刑。


司法院資訊處製作；財團法人民間司法改革基金會備份。
